【裁判字號】    92,易,144
【裁判日期】    920715
【裁判案由】    贓物
【裁判全文】
臺灣臺中地方法院刑事判決                           九十二年度易字第一四四?
    公  訴  人  臺灣臺中地方法院檢察署檢察官
    被      告  丙○○
                乙○○
右被告等因贓物案件，經檢察官提起公訴（九十年度偵字第一六六一五號、九十一年
度偵字第二三五九二號），本院判決如左：
    主  文
丙○○共同收受贓物，處拘役貳拾日，如易科罰金，以參佰元折算壹日。
乙○○共同收受贓物，累犯，處拘役參拾日，如易科罰金，以參佰元折算壹日。
    事  實
一、乙○○前曾於民國八十六年間因違反麻醉藥品管理條例案件，經本院判處有期徒
    刑四月確定，於八十六年十一月二十八日易科罰金執行完畢，竟猶不知悔改；乙○○與丙○○二人係姐弟關係，其二人於九十年四月十一日某時許，明知某真實
    姓名年籍不詳之人所交付之空白支票一紙（付款人合作金庫新莊支庫、帳號一四
    五三五八號、支票號碼ＶＭ0000000號，下稱系爭支票），係屬來歷不明
    之贓物（該支票係劉美所有，於九十年二月二十五日上午十一時二十分許，在
    臺北縣新莊市○○路四四九巷十八號遭竊），竟仍予收受後，由丙○○在該支票
    上填寫發票日九十年四月十六日、發票金額新臺幣（下同）七千五百元（含國字
    大寫及阿拉伯數字），並蓋上發票人丙○○之印章後，由乙○○於九十年四月十
    四日上午某時持以向友人戊○○之男友丁○○調借現款七千五百元，嗣經劉美
    掛失止付後，戊○○持該票向豐原郵局第四支局提示兌現時，始為警發覺而查獲
    上情。
二、案經臺中縣警察局大甲分局報請臺灣臺中地方法院檢察署檢察官偵查起訴。
    理  由
一、右揭犯罪事實，訊據被告丙○○對於上開支票上之發票日期、發票金額確係其所
    填寫，並交付其弟乙○○持以調現，乙○○調現後，將所得之七千五百元交付與
    伊等情及訊據被告乙○○對於其確有持其姐丙○○所交付之系爭支票，向丁○○
    調得現款七千五百元，並將所得款項交予其姐丙○○等情固均供承不諱，惟其二
    人均矢口否認有何收受贓物之犯行，被告丙○○辯稱：系爭支票係於九十年四月
    十一日某時，由甲○○拿整本支票叫我幫他填寫其中一張之金額及日期，我弟弟
    （即乙○○）也有看到他拿這張支票給我，因為他說他的字很醜，我的字比較漂
    亮，所以叫我幫他寫，我只有填寫這一張，但不知道事後為何蓋上我的印章，在
    填寫後過幾天，甲○○又到我家，他從口袋裡拿出支票來時，我看到其中一張支
    票蓋有我的名字，我就把他拿起來，拿給我弟弟乙○○，叫乙○○是否可以去兌
    現，乙○○調現後，就交了七千五百元給我，我拿了一千五百元，其餘都交給甲○○，實在不知該支票係失竊的支票云云；被告李崑岳則辯稱：系爭支票確係甲○○所交付，我拿去借錢時，並不知道發票人是蓋我姐姐丙○○的印章，實在不
    知道系爭支票是失竊的支票云云。經查：
(1)、系爭空白支票一紙，確係被害人劉美所有，於九十年二月二十五日上午十一時
    二十分許，在臺北縣新莊市○○路四四九巷十八號遭竊等情，業據被害人劉美
    於警訊時指訴明確，並有掛失止付票據提示人資料查報表、遺失票據申報書、票
    據掛失止付通知書、系爭支票正反面影本各一紙附卷可稽，是系爭支票確係贓物
    無誤。
(2)、系爭支票上發票日九十年四月十六日、發票金額七千五百元均係被告丙○○所填
    寫，其上並蓋有丙○○的印章，並由被告丙○○委由被告乙○○持以向戊○○之
    男友丁○○調得現款七千五百元，乙○○取得款項後並將款項交付予丙○○等情
    ，業據被告二人自承無誤，核與證人戊○○及丁○○分別於警、偵訊中及本院調
    查時到庭證述之情節相符。雖被告丙○○辯稱是甲○○認為伊的字體比較漂亮所
    以才委託伊寫發票日、發票金額，發票人印章雖係伊所有，然係遭甲○○盜蓋云
    云，然查被告丙○○上揭辯解，經其於偵訊中及本院調查時多次與證人甲○○對
    質後，均遭證人甲○○所否認，且衡諸常情，書寫發票日與發票金額並無太大困
    難，並無因字體難看而有找人代寫之必要，且被告乙○○辯解伊持系爭支票向丁○○借款時並不知發票人是其姐丙○○云云，均顯與常情不符，是被告二人所辯
    均與常情有違，而無足採。
(3)、被告二人雖均辯稱系爭支票係甲○○所交付，並不知是贓物云云，然證人甲○○
    於偵訊中及本院調查時均到庭證稱：伊從未交付系爭支票委由丙○○及乙○○持
    以調現，丙○○及乙○○會供稱支票係其所交付，係因其二人因施用毒品為警查
    獲，誤以為伊所檢舉，才因此而陷害伊等語。本院審酌被告乙○○及丙○○二人
    供述系爭支票係甲○○於九十年四初或四月十一日、四月十四日所交付，然甲○○於九十年三月十九曰至同年四月十七日間，係在臺中縣石岡鄉之清海醫院住院
    中，有清海醫院診斷證明書影本一紙附卷可稽，則證人甲○○所述，當屬非虛。
    且被告丙○○對於取得及開立系爭支票之經過，於警訊中、偵查中及本院審理時
    多次訊問之供詞均不一致。而被告李崑岳之供詞亦反覆不一，其初於警訊時供稱
    ：支票係甲○○交給我要我幫他調現，我於九十年四月十四日中午十四時左右，
    在我家將調得之現款七千五百元交給甲○○等語；於偵查中則供稱：該支票係甲○○在九十年四月十四日要向我借錢，而我沒錢，所以甲○○拿該支票來，拿去
    向戊○○借錢，是我和甲○○二人一起去向戊○○拿錢等語；嗣又於偵查中另供
    稱：調得錢之後，當天在我家將錢交給甲○○等語，再於另次之偵查中供稱：支
    票係我姐姐丙○○在家裡拿給我的，我姐姐說是別人要她幫忙調錢，並要我幫忙
    拿去調現，我拿到該票時都已經開好了等語。足見被告二人之供述，在在與常情
    不符，已如前述，除難以自圓其說外，彼此所供亦扞格不入，並與證人丁○○之
    證述相悖，實難可信為真。且縱若被告二人辯稱系爭支票係甲○○所交付等情為
    真，然被告二人亦明知甲○○並無合理取得該支票之權源，亦無解於被告二人收
    受贓物之犯行，由此足見被告二人上揭辯稱不知系爭支票係贓物云云，均係卸責
    之詞，無足採信，從而被告二人之犯行均堪認定。
二、核被告丙○○、乙○○二人所為，均係犯刑法第三百四十九條第一項之收受贓物
    罪。被告二人就上揭犯行，有犯意之聯絡及行為之分擔，皆為共同正犯。又被告
    乙○○前曾於八十六年間因違反麻醉藥品管理條例案件，經本院判處有期徒刑四
    月確定，於八十六年十一月二十八日易科罰金執行完畢，此有臺灣臺中地方法院
    檢察署刑案資料查註紀錄表及臺灣高等法院被告全國前案紀錄表各一份在卷足憑
    ，其於五年以內再犯本件有期徒刑以上之罪，為累犯，應依刑法第四十七條之規
    定，加重其刑。被告丙○○雖有精神分裂症之病歷，惟心神是否喪失與精神是否
    耗弱，乃屬醫學上精神病科之專門學問，非有專門精神病醫學研究之人予以診察
    鑑定，不足以資斷定（最高法院二十六年渝上字第二三七號判例、四十七年台上
    字第一二五三號判例參照），本院當庭質之被告丙○○是否需送醫院做精神方面
    之鑑定，被告當庭表示不需要送鑑定等語（見本院九十二年三月十三日訊問筆錄
    ），是本院審酌上情及觀之被告丙○○書寫於系爭支票之字體甚為工整等情，堪
    認被告丙○○於犯罪行為時並未達於心神喪失或精神耗弱之程度，附此敘明。爰
    審酌被告二人犯罪之動機、目的僅為圖一時之方便、收受贓物之價值、收受贓物
    行為使被害人追贓困難，所生危害匪淺及其手段尚屬平和，犯後未能坦承犯行，
    態度非屬良好及被告丙○○有精神分裂症之病史等一切情狀，分別量處如主文所
    示之刑，並均諭知易科罰金之折算標準，以示懲儆。
據上論斷，應依刑事訴訟法第二百九十九條第一項前段，刑法第二十八條、第三百四
十九條第一項、第四十一條第一項前段、第四十七條，罰金罰鍰提高標準條例第一條
前段、第二條，判決如主文。
本案經檢察官黃政揚到庭執行職務。
中      華      民      國    九十二    年      七      月     十五     日
                              臺灣臺中地方法院刑事第六庭
                                  審判長法  官  洪  堯  銘
                                        法  官  許  旭  聖
                                        法  官  洪  堯  讚
右正本證明與原本無異。
如不服本判決，應於判決送達後十日內向本院提出上訴狀，上訴於臺灣高等法院臺中
分院( 須附繕本 )。
                                        書  記  官
中      華      民      國    九十二    年      七      月     十五     日
附錄論罪科刑法條
刑法第三百四十九條第一項
收受贓物者，處三年以下有期徒刑、拘役或五百元以下罰金。


司法院資訊處製作；財團法人民間司法改革基金會備份。
